臺灣臺中地方法院刑事判決　　　　　　　　　　　　九十三年度易字第一七０一號
　　公　訴　人　臺灣臺中地方法院檢察署檢察官
　　被　　　告　甲○○
右列被告因恐嚇取財案件，經檢察官聲請簡易判決處刑（九十三年度偵字第九四四三
號、九十三年度偵字第一一０七０號），本院臺中簡易庭認為不宜以簡易判決處刑（
九十三年度中簡字第一七二六號），簽移由本院刑事庭依通常程序審理，判決如左：
    主  文
甲○○連續幫助連續意圖為自己不法之所有，以恐嚇使人將本人之物交付，處有期徒
刑陸月，如易科罰金，以佰元折算壹日。
    事  實
一、甲○○可預見金融帳戶係個人理財之重要工具，關係個人財產、信用之表徵，一
    般人收購他人名義之金融帳戶使用，常與恐嚇取財之犯罪密切相關，且取得他人
    存摺之目的，在於收取贓款及掩飾犯行不易遭人追查，又對於提供帳戶之行為本
    身，雖無引發他人萌生犯罪之確信，但仍不顧他人所可能遭受之危險，竟基於縱
    若有人持以犯恐嚇取財罪亦不違反其本意之幫助之概括犯意，自民國九十三年三
    月初之不詳時間起，在臺中市區不詳地點，見不詳姓名年籍綽號「小董」之成年
    男子於報紙分類廣告欄上登載收購帳戶之廣告，即因賦閒無業，缺錢花用，乃透
    過廣告上所留之不詳電話號碼與不詳姓名年籍綽號「小董」之成年男子聯絡，約
    定以郵局存摺每本新臺幣（下同）四千元、銀行存摺每本二千元之代價，先後將
    其申請開立之萬泰商業銀行逢甲分行（帳號00000000000號）、中國
    信託商業銀行高雄三民分行（帳號000000000000號）、臺中市工業
    區郵局（帳號000000000000號）之存摺、提款卡及密碼單，立即交
    予不詳姓名年籍綽號「小董」之成年男子供為恐嚇取財之匯款帳戶使用，甲○○
    並先後取得二千元、二千元、四千元之代價。嗣該不詳年籍姓名綽號「小董」之
    成年男子於取得甲○○所交付之前開銀行帳戶存摺、提款卡及密碼單後，竟基於
    恐嚇取財之概括犯意，意圖為自己不法之所有，(一)先於九十三年三月二十日十時
    許，利用電話，向戊○○佯稱其子向地下錢莊借錢十萬元未還，並假裝其子遭毆
    打求救狀，再出言嚇稱必須償還積欠借款，始將其子交回等語，致使戊○○擔憂
    其子遭受毆打傷害，因而心生畏懼，乃依照指示匯款五萬元至甲○○所申請開立
    之前開中國信託商業銀行高雄三民分行帳戶；(二)又於九十三年三月二十日十二時
    五十四分許，利用電話，向己○○佯稱其女向地下錢莊借錢八萬元未還，出言嚇
    稱其女在其手上，如不匯款贖人，就要跺其女之手腳等語，致使己○○因而心生
    畏懼，擔心其女遭受身體傷害，乃依照指示匯款八萬元至甲○○所申請開立之前
    開中國信託商業銀行高雄三民分行帳戶；(三)再於九十三年三月二十日十二時五十
    分許，利用電話，向丙○○佯稱其子向地下錢莊借錢未還，出言嚇稱其子還不出
    錢遭地下錢莊押走，要求付款贖人等語，致使丙○○因而心生畏懼，擔心其子之
    生命安危，乃依照指示匯款十萬元至甲○○所申請開立之前開中國信託商業銀行
    高雄三民分行帳戶；(四)復於九十三年三月二十六日十六時許，利用電話，向乙○○佯稱其子遭人綁架，出言嚇稱要求匯款贖人等語，致使乙○○因而心生畏懼，
    擔心其子之安危，乃依照指示匯款二萬元至甲○○所申請開立之前開萬泰商業銀
    行逢甲分行帳戶；(五)更於九十三年四月十五日十五時許，利用電話，向丁○○之
    母親佯稱其兄積欠地下錢莊十三萬元之債務，嚇稱其兄遭地下錢莊押住，要求匯
    款贖人等語，致使丁○○之母親因而心生畏懼，擔心其子遭受傷害，乃要求丁○○依照指示匯款二萬元至甲○○所申請開立之前開臺中市工業區郵局帳戶（該帳
    戶及時申請止付，該筆匯款未經領取）。甲○○即以此連續提供個人帳戶之方式
    幫助該不詳姓名年籍綽號「小董」之成年男子連續向戊○○、己○○、丙○○、
    乙○○、丁○○等人從事恐嚇取財之犯罪行為得手。
二、案經臺中市警察局第六分局報告臺灣臺中地方法院檢察署檢察官聲請簡易判決處
    刑。
    理  由
一、訊據被告甲○○，對於右揭時地，明知該不詳姓名年籍綽號「小董」之成年男子
    購買他人帳戶係為供犯罪使用，仍以二千元至四千元不等之代價，出售個人所申
    請取得之中國信託商業銀行高雄三民分行、萬泰商業銀行逢甲分行、臺中市工業
    區郵局等帳戶予該不詳姓名年籍綽號「小董」之成年男子使用，而其所出售之銀
    行帳戶，經該不詳姓名年籍綽號「小董」之成年男子先後作為恐嚇被害人戊○○
    、己○○、丙○○、乙○○、丁○○等人之匯款帳戶使用等情，業經於本院中坦
    認屬實，核與被害人戊○○、己○○、丙○○、乙○○、丁○○所述情節相符，
    並有被害人匯款單七份、萬泰商業銀行對帳單一份、中國信託商業銀行九十三年
    四月六日中信銀民字第九三０一一八二００三八號函所檢附之開戶人資料、對帳
    單各一份在卷可稽，被告自白供述與現有事證相符，應堪置信。按刑法上之故意
    ，區分直接故意（確定故意）與間接故意（不確定故意），「行為人對於構成犯
    罪之事實，明知並有意使其發生者」為直接故意，「行為人對於構成犯罪之事實
    ，預見其發生而其發生並不違背其本意者」為間接故意；又金融帳戶為個人理財
    之工具，申請開設金融帳戶並無任何特殊之限制，一般民眾皆能自由申請開戶，
    並得同時在不同金融機構申請多數存款帳戶使用，乃眾所周知之事實，依一般人
    之社會生活經驗，倘係合法收入，本可自行向金融行庫開戶使用，而無向他人購
    買帳戶之必要；苟不以自己名義申請開戶，反以不正方式向不特定人取得他人之
    金融機構帳戶使用，衡情應能懷疑其目的在於恐嚇或詐欺取得他人財物，且以綁
    架、地下錢莊擄人及車禍等不實電話內容而恐嚇取財之犯罪類型層出不窮，該等
    犯罪多數均係利用人頭帳戶作為出入帳戶，並經媒體廣為披載，被告係已成年且
    具有相當智識之人，其亦於坦承知悉社會上常有利用人頭帳戶從事恐嚇取財之犯
    罪情事及該不詳姓名年籍綽號「小董」之成年男子可能利用人頭帳戶作為犯罪使
    用之情，是被告對於該不詳姓名年籍綽號「小董」之成年男子實施恐嚇取財之犯
    行應可預見，且其對於該不詳姓名年籍綽號「小董」之成年男子利用其帳戶向人
    恐嚇取財，並無違背其本意。至被告交付其帳戶之存摺、提款卡及密碼單，既非
    恐嚇取財罪構成要件之行為，且查無任何證據足資證明被告與該不詳姓名年籍綽
    號「小董」之成年男子間有何恐嚇取財之犯意聯絡，足認被告應僅係幫助行為。
    至於公訴人指稱被告另行出售之中興銀行、泛亞銀行、復華銀行之存摺、印章及
    提款卡予不詳姓名年籍之人使用，以幫助他人恐嚇取財部分，遍觀現有卷證資料
    ，並未查獲被告所申請開立之前開中興銀行、泛亞銀行、復華銀行等帳戶，作為
    恐嚇取財之匯款帳戶使用，則被告單純提供個人所有之前開中興銀行、泛亞銀行
    、復華銀行等帳戶予他人使用之行為，尚難論以有何幫助恐嚇取財之罪嫌，附此
    敘明。本件事證明確，被告犯行，洵堪認定。
二、按刑法上之幫助犯，係指以幫助之意思，對於正犯資以助力，而未參與實施犯罪
    之行為者而言（最高法院四十九年臺上字第七七號判例參照）。次按連續幫助與
    幫助連續原屬有別，如基於概括犯意，多次幫助他人犯罪，為連續幫助；如以一
    幫助行為，幫助他人連續犯罪，則為幫助連續，就幫助犯言，僅有一次之犯罪行
    為（最高法院八十六年度臺上字第五六八Ｏ號、八十七年度臺上字第三八六五號
    判決參照）。查：該不詳姓名年籍綽號「小董」之成年男子於取得被告提供之前
    開銀行帳戶後，基於恐嚇取財之概括犯意，意圖為自己不法之所有，先後以電話
    向被害人戊○○、己○○、丙○○、乙○○、丁○○恐嚇稱，其子女積欠地下錢
    莊債務，要求付款贖人，致使被害人戊○○、己○○、丙○○、乙○○、丁○○
    因而心生畏懼，先後依照指示，將指定款項分別匯入被告所出售之前開銀行帳戶
    內，該不詳姓名年籍綽號「小董」之成年男子該部分犯行，核其所為，係犯刑法
    第三百四十六條第一項之恐嚇取財罪。該不詳姓名年籍綽號「小董」之成年男子
    先後五次恐嚇取財之行為，其時間緊接，手段同一，所觸犯犯罪構成要件相同之
    罪名，顯係基於概括犯意而為之，為連續犯之裁判上一罪關係，依刑法第五十六
    條之規定，應論以連續恐嚇取財罪。本件被告先後將其所申請開立之前開中國信
    託商業銀行高雄三民分行、萬泰商業銀行逢甲分行、臺中市工業區郵局等銀行帳
    戶交予該不詳姓名年籍綽號「小董」之成年男子作為連續恐嚇取財之匯款帳戶使
    用，顯係基於幫助他人恐嚇取財之犯意，且所為提供帳戶予他人之行為係屬刑法
    恐嚇取財罪構成要件以外之行為，其既以幫助他人犯罪之意思而參與犯罪構成要
    件以外之行為，依刑法第三十條第一項幫助犯之規定，核其所為，係犯刑法第三
    百四十六條第一項恐嚇取財罪之幫助犯，爰依刑法第三十條第二項之規定，按正
    犯之刑減輕之。被告先後多次提供帳戶予不詳姓名年籍綽號「小董」之成年男子
    作為恐嚇取財之帳戶使用，其時間緊接，手段同一，所觸犯犯罪構成要件相同之
    罪名，顯係基於概括犯意而為之，為連續犯之裁判上一罪，應依刑法第五十六條
    之規定，論以連續幫助恐嚇取財罪，並加重其刑，爰先加後減之。爰審酌被告素
    行良好，此有臺灣高等法院被告全國前案紀錄表一份在卷可參，被告因一時謀職
    無著，缺錢花用，竟貪圖蠅頭小利，而擅自將其以個人名義所申請取得之銀行帳
    戶，先後出售提供他人作為恐嚇取財之匯款帳戶使用，助長犯罪之不良風氣，幫
    助犯罪者隱匿真實身分，增加檢警犯罪偵查之困難性，間接造成更多人之遭受損
    害，其行可議，惟被告本身並未實際參與恐嚇取財之犯行，可責難性較為輕微，
    且被告犯罪後業經坦承犯行，犯後態度良好，頗具悔意等一切情狀，量處如主文
    所示之刑，並諭知易科罰金之折算標準，以示懲儆。
據上論斷，應依刑事訴訟法第四百五十二條、第二百九十九條第一項前段，刑法第五
十六條、第三十條、第三百四十六條第一項、第四十一條第一項前段，罰金罰鍰提高
標準條例第一條前段、第二條，判決如主文。
中      華      民      國      九十三      年    九    月    二十四    日
                                臺灣臺中地方法院刑事第五庭
                                    審判長法  官  梁堯銘
                                          法  官  劉麗瑛
                                          法  官  巫淑芳
右正本證明與原本無異。
如不服本判決，應於送達後十日內向本院提出上訴狀（須附繕本），上訴於臺灣高等
法院臺中分院。
                                          書記官
中      華      民      國      九十三      年    九    月    二十四    日
附錄論罪科刑法條
刑法第三百四十六條：
意圖為自己或第三人不法之所有，以恐嚇使人將本人或第三人之物交付者，處六月以
上五年以下有期徒刑，得併科一千元以下罰金。
以前項方法得財產上不法之利益，或使第三人得之者，亦同。
前二項之未遂犯罰之。
